臺灣新北地方法院板橋簡易庭簡易民事判決
111年度板簡字第197號
原      告  王義明  

訴訟代理人  陳永來律師
            魏雯祈律師
            嚴珮綺律師
被      告  王家隆  

上列當事人間請求排除侵害等事件，於民國111年5月18日言詞辯
論終結，本院判決如下：
    主      文
原告之訴及其假執行之聲請均駁回。
訴訟費用由原告負擔。
   事 實 及 理 由
一、按訴狀送達後，原告不得將原訴變更或追加他訴，但擴張或
    縮減應受判決事項之聲明者，不在此限，民事訴訟法第255
    條第1項第3款定有明文。本件原告原起訴聲明請求：(一)被
    告應將裝設於門牌號碼新北市○○區○○路○段000巷00弄
    00號建物及新北市○○區○○段00000○000地號土地上如附
    圖所示之6支監視器拆除。(二)被告應給付原告新臺幣（下
    同）150,000元，及自起訴狀繕本送達翌日起至清償日止，
    按週年利率百分之五計算之利息。(三)願供擔保請准宣告假
    執行。嗣於民國111年3月1日以民事部分撤回暨訴之追加狀
    變更聲明為：(一)被告應將裝設於門牌號碼新北市○○區○
    ○路○段000巷00弄00號建物及新北市○○區○○段00000○
    000地號土地上如附圖所示之5支監視器拆除。(二)被告應給
    付原告150,000元，及自起訴狀繕本送達翌日起至清償日止
    ，按週年利率百分之五計算之利息。(三)願供擔保請准宣告
    假執行。嗣於111年5月18日以民事部分撤回狀變更聲明為：
    (一)被告應將裝設於門牌號碼新北市○○區○○路○段000巷00弄
    00號建物及新北市○○區○○段00000○000地號土地上如附圖所
    示編號1、4、5之三支監視器拆除。(二)被告應給付原告150
    ,000元，及自起訴狀繕本送達翌日起至清償日止，按週年利
    率百分之五計算之利息。(三)願供擔保請准宣告假執行。核
    屬縮減應受判決事項之聲明，揆諸首揭規定，應予准許。又
    本件被告經合法通知，未於言詞辯論期日到場，核無民事訴
    訟法第386條各款所列情形，爰依原告聲請，由其一造辯論
    而為判決，併此敘明。
二、原告起訴主張：
（一）查本案被告之父王義思為原告兄弟，原告與王義思因繼承
    及經調解分割後，現共有新北市○○區○○段000地號土地，而
    系爭建物北方及西方之同段447、449-1地號土地由原告單獨
    所有，系爭建物南方之同段447-1、449地號土地則由訴外人
    王義思單獨所有。另原告與王義思共有之448地號土地上，
    坐落由原告單獨所有之門牌號碼新北市○○區○○路○段000巷00
    弄00號建物、由王義思單獨所有之門牌號碼新北市○○區○○路
    ○段000巷00弄00號建物，及原告與王義思共有之門牌號碼新
    北市○○區○○路○段000巷00弄00號建物。而查，36號、38號及
    40號建物原先都是經建物南方廣場出入，惟因建物南方廣場
    屬於447-1地號土地，故雙方於109年6月10日於台灣高等法
    院調解成立分割如上開現況、即將該447-1地號土地分割予
    訴外人王義思後，原告一家即已改由建物北方原告分得之44
    7地號土地停車及出入。而原告與王義思、被告一家因土地
    繼承分割問題已纏訟、嫌隙多年，雙方原已終於於109年6月
    10日於台灣高等法院調解成立，原告本以為雙方間之紛爭終
    可消弭，豈料，被告竟於土地分割後，於王義思所有之門牌
    號碼新北市○○區○○路○段000巷00弄00號建物北側牆壁1樓、2
    樓及東側牆壁上裝設4支監視器，鏡頭直接對著上開原告一
    家賴以出入之建物北方之447地號土地24小時監視拍攝；又
    另於王義思所有之447-1、449地號土地裝設2支監視器，亦
    直接對著原告現用以為農畜業工作之建物西方之447地號以
    及449-1地號土地24小時監視拍攝，上開6支監視器之位置及
    大略可拍攝範圍如附圖，相關照片則如原證2。是該6支監視
    器，實際上已將原告一家出入口及為農畜業工作之447、449
    -1地號土地完整納入其24小時手機連線監控之範圍，致原告
    全家於自家出入狀況、生活狀態及出入訪客等隱私處於隨時
    遭系爭監視器攝錄之情狀，亦使原告在私領域得以自由活動
    不受監視之自由受到侵害，甚至109年12月間原告於上班期
    間因故返家，亦遭被告一家通報原告公司，此有原告與原告
    公司同事許麗滿間之對話紀錄可稽，致原告精神倍感壓力而
    受痛苦。
（二）查被告於本案起訴後，又再自行拆除前次書狀附圖二中編
    號「2、3,兩支監視器，即原設於新北市○○區○○路0段000巷0
    0弄00號建物北側屋頂上及38號建物東側牆壁窗戶上之監視
    器，是謹依民事訴訟法第255條第1項第3款規定，撤回此部
    分之訴。而本案目前仍有前次書狀附圖二中編號「1、4、5
    」三支監視器，被告仍堅持不願拆除:而誠如前述，附圖編
    號1之監視器係裝設於40號建物前方西側牆面上，該監視器
    之拍攝範圍於拉起黑色布幕後確實得直接拍攝：原告一家居
    住之36號建物門口，請鈞院參見原證5截圖，即可見被告確
    實透過該監視器監視原告於自家門口出入及活動情形，並將
    之公布於網路上，自當確實有侵害釋字第585號及第603號大
    法官解釋明文保障之屬於人格權之人民得決定是否揭露其個
    人資料、及在何種範圍內、於何時、以何種方式、向何人揭
    露之決定權，以及原告於私人生活事務領域享有免於未經同
    意知悉、公開妨礙或侵害之隱私權，是原告依民法第18條請
    求被告拆除，當為有理。又關於附圖編號4、5兩支監視器，
    於前次履勘時即已確認該二監視器之拍攝範圍確實係對著原
    告所有之447地號及449-1地號土地24小時拍攝，該土地係原
    告為農畜工作之工作地，是被告此舉使原告工作時無時無刻
    皆遭監視，原告認自當亦有侵害原告之隱私權及決定權，而
    自當亦應拆除無疑。又上開三支監視器使原告出入自家及工
    作時隨時感受到遭監視甚至可能遭公布活動錄像至網路上之
    極大不安與恐懼，致原告精神倍感壓力而受痛苦，是原告仍
    主張依民法第184條第1項前段及第195條第1項之規定請求15
    0,000元之非財產上損害賠償。
（三）為此，爰依民法第18條第1項、第184條第1項前段、第195
     條第1項規定提起本件訴訟。並聲明：(一)被告應將裝設於
    門牌號碼新北市○○區○○路○段000巷00弄00號建物及新北市○○
    區○○段00000○000地號土地上如附圖所示編號1、4、5之三支
    監視器拆除。(二)被告應給付原告150,000元，及自起訴狀
    繕本送達翌日起至清償日止，按週年利率百分之五計算之利
    息。(三)願供擔保請准宣告假執行。
三、被告則以：
（一）原告於民事起訴狀中，事實及理由所提之第五、第六、第
      七點：所述事實與現況不符。原告一家雖經土地分割後，
      至今2022年2月仍會從448地號土地南方停放貨車與機車、
      人員出入。原告並非全面改由建物北方原告分得之447地
      號土地停車及出入，與原告所述之事實不符。況且原告自
      己也有裝設監視器，被告一旦出入家門口、448號土地或
      緊鄰之馬路，亦會被原告所設之監視器錄影拍攝到。
（二）建物門牌號碼新北市○○區○○路0段000巷00弄00號、38
      號建造原樣相連之影響，因兩建物緊鄰田野馬路，外來人
      車出入繁雜，被告早在2017年期間，於原告與被告之父進
      行土地分割前，就已於王義思所有之門牌號碼新北市○○
      區○○路0段000巷00弄00號建物北側牆壁1樓、2樓裝設防
      盜安全監視器，此舉行為乃是為顧及及出入口外上通行馬
      路安全，及與防止宵小侵入屋內偷盜用途設備。因該處路
      段屬於田野間，周遭鄰近住家及王義思所有之門牌號碼新
      北市○○區○○路0段000巷00弄00號北側屋內就曾發生有
      宵小入侵偷竊情事。裝設監祝器並非是對原告所分得之全
      面的447地號土地、及非針對、非直接對著原告之住家房
      屋大門，或向住家門內進行監視拍攝。又當前王義思所有
      之門牌號碼新北市○○區○○路0段000巷00弄00號建物北
      側牆壁1樓原有的出入口，原有逃生出入口後門存在。於
      2022年2月起現已被原告以木板隔牆全面封死，一當火災
      發生時，今已無安全可以逃生出入之路，居家生命安全備
      感憂心。
（三）然王義思所有之門牌號碼新北市○○區○○路0段000巷00
      弄00號建物東側實為死角空曠區域，不論日晝皆為有宵小
      偷盜與侵入危害安全之疑慮；另於王義思所有之447-1、4
      49地號土地裝設監視器，實非原告所述之事實，此區域為
      田野空曠緊鄰馬路旁，四面八方人車皆可通行，故而安裝
      監視器，是為顧及防盜與人身日當居住安全，以及車輛通
      行若有事故時，可以提供調閱證明之用，此舉均非針對、
      非直接對著原告之住家房屋大門或向住家門內進行監視拍
      攝，以上實為基於防盜與顧及人身日常居住安全考量。
（四）原告所有之447、449-1地號土地實為農地，田野地廣空曠
      、日晝附近工廠、公司人車通行繁雜，並非只有原告一戶
      出入經過而已。且如上第三點所述˙˙˙「此區域為鄉野
      空曠緊鄰馬路旁，四面八方人車皆可通行，故而安裝監視
      器，是為顧及防盜與人身日常居住安全，以及車輛通若有
      事故時，可以供警調閱證明不時之用，被告此舉均非針對
      、非直接對著原告之住家房屋大門口或向住家門內進行監
      視拍攝，監視器是針對通行馬路與安全，及與防止宵小侵
      入屋內偷盜而設置。以上實為基於防盜與顧及人身日常居
      住安全考量。然原告所指被告裝設之6支監視器畫面，裝
      設於王義思所有之門牌號碼新北市○○區○○路0段000巷
      00弄00號建物北側牆壁1樓及2樓（A、B兩處），因受到原
      告對38號建物北側對外的原有使用生活權利，做出相當程
      度的限制及阻擋，限制被告與被告之父同住原有對外出入
      之馬路、空曠之地進行監視拍攝，以能顧及居家安全的權
      利，及又將原日常居家生活排水孔全面封閉等各種行為影
      響下，此兩處監視器已於110年12月31日拆除。上述諸多
      ，實非原告自述之所謂的在私領域得以自由活動不受監視
      之自由、自家出入狀況、生活型態及出入訪客等各項隱私
      ，而遭受到侵害。監視器用途是為拍攝該條人車通行出入
      之馬路，而非針對、非直接對著原告之住家房屋大門口或
      向住家門內進行監視拍攝，如看符合時，那豈該馬路、地
      段區域是否不得有其他人車由入通行？
（五）又原告所指被告裝設之6支監視器需要拆除一事，先前原
      告為此妨害秘密事，巳由刑事案件經110年度偵字第3063
      4號偵查終結，依刑事訴訟法第252條第10款認定被告應為
      不起訴之處分。
（六）另，原告所述之被被告通報原告所任職公司，原告於上班
      期間內因故返家一事，此屬原告自身行為構成，倘若有以
      正常請假手續管道辦理、且任職公司知情，豈需受因任何
      一位外人的言論自由與正義，而自身感到有所謂的精神倍
      感壓力，而有受痛苦之情事發生，且無明確事證可以證明
      是被告所為，以上實非侵害原告的隱私權。綜上，原告之
      主張為無理由等語置辯，並聲明：請求駁回原告之訴及假
      執行之聲請。如受不利之判決，願供擔保請准宣告免為假
      執行。
四、本件原告主張被告於附圖編號1之監視器係裝設於40號建物
    前方西側牆面上，該監視器之拍攝範圍於拉起黑色布幕後確
    實得直接拍攝原告一家居住之36號建物門口；編號4、5兩支
    監視器之拍攝範圍確實係對著原告所有之447地號及449-1地
    號土地24小時拍攝，該土地係原告為農畜工作之工作地，是
    被告此舉使原告工作時無時無刻皆遭監視，造成原告隱私權
    受到侵害，實受有精神上壓力及痛苦，業據其提出地籍圖、
    系爭6支監視器及大略可拍攝範圍之相關照片、原告與原告
    公司同事許麗滿間之對話紀錄乙份、追加監視器及大略可拍
    攝範圍之相關照片乙份、被告於facebook上發布附圖編號1
    監視器拍攝原告之畫面截圖為證，被告固不否認有上開裝設
    系爭監視器之行為，惟對於侵害原告所有權及隱私權部分則
    否認且以前詞置辯，並提出照片14紙、新北地方檢察署檢察
    官110年度偵字第30634號不起訴處分書等件為證。是本件應
    審酌者厥為：原告主張是否有理由？
（一）按當事人主張有利於己之事實者，就其事實有舉證之責任
      ，民事訴訟法第277條前段亦有規定。又民事訴訟如係由
      原告主張權利者，應先由原告負舉證之責，若原告先不能
      舉證，以證實自己主張之事實為真實，則被告就其抗辯事
      實即令不能舉證，或其所舉證據尚有疵累，亦應駁回原告
      之請求（最高法院著有17年上字第917號判例可資參照）
      。
（二）原告主張被告並無正當權源裝設系爭監視器，並侵害原告
      隱私權，應將系爭監視器拆除等情，惟遭被告否認，而依
      上開說明，自應由原告就其主張有利於己之事實負舉證責
      任。經查，被告固不否認有裝設附圖編號1、4、5等三支
      監視器，惟辯稱其裝設監視器之目的在於顧及防盜與人身
      日常居住安全，以及車輛通行若有事故時，可以供警調閱
      證明不時之用，觀諸被告所提出2018年7月20日凌晨0點57
      、58分有小偷侵入畫面之截圖等證據，可認被告確實有裝
      設系爭監視器以維居住安全之必要。另查，編號1監視器
      位於系爭40號磚造平房臨接38號被告父親王義思所建物庭
      院的外牆上緣，該監視器拍攝範圍為該庭院及38弄道路及
      對面447地號農地，縱使該監視器會拍到原告家門口，然
      此為公開活動之處所，並無侵害隱私之問題。又編號4、5
      監視器位於447-1、449地號土地上，拍攝範圍包含原告所
      有之447、449-1地號土地，因任何人經過均可看到該土地
      上之活動，無隱私可言，縱使被安裝監視器，惟這是公開
      之場所，任何人經過均可看到該處之活動，亦無侵害隱私
      可言。是以原告依民法第18條規定，請求被告應將裝設於
      門牌號碼新北市○○區○○路○段000巷00弄00號建物及新北市
      ○○區○○段00000○000地號土地上如附圖所示編號1、4、5之
      三支監視器拆除，依法不應准許。
（三）按「隱私權係指個人對其私領域之自主權利，其保護範圍
      包括個人私生活不受干擾及個人資訊之自我控制。而人群
      共處經營社會生活，應受保護之隱私必須有所界限，即隱
      私是否存在，應以個人對系爭事物是否有合理期待作為判
      斷準則（司法院大法官解釋釋字第689號解釋意旨參照）
      。經查，本件被告所裝設編號1之監視器位置係位於系爭4
      0號磚造平房臨接38號被告父親王義思所建物庭院的外牆
      上緣，且所拍攝之範圍為該庭院及38弄道路及對面447地
      號農地均為公開活動之場所；任何合法進入者均得見聞之
      處所，另該處所亦為兩造及其家人均可能出入之處，屬於
      公共空間。另編號4、5之監視器位置係位於447-1、449地
      號土地上，拍攝範圍包含原告所有之447、449-1地號土地
      為公開空曠之場所，任何人只要經過，均能看到447、449
      -1地號土地上之一切活動，亦屬於公共空間，又前開監視
      器並未攝及原告住處內部，職此，衡諸吾人生活經驗與現
      今社會通念，於前開處所裝設監視器，未悖於情理，亦甚
      為常見，尚不至於認為於該處活動、言論或談話，為屬不
      欲他人得知之私密行為而有合理隱私期待。揆諸前揭大法
      官解釋意旨，本件被告於系爭40號磚造平房臨接38號被告
      父親王義思所建物庭院的外牆上緣及於447-1、449地號土
      地上裝設監視器等情形一節，難謂有何侵害原告及其家人
      之隱私權可言。是原告主張被告裝設系爭監視器侵害其隱
      私權構成侵權行為，應對其負精神損害賠償責任云云，自
      不足採。是以原告依民法第184條、第195條等規定，請求
      被告給付原告150,000元，及自起訴狀繕本送達翌日起至
      清償日止，按年息百分之5計算之利息。於法尚屬無據，
      不應准許。
五、綜上所述，原告依民法第18條第1項、第184條第1項前段、
    第195條第1項等規定，請求：(一)被告應將裝設於門牌號碼
    新北市○○區○○路○段000巷00弄00號建物及新北市○○
    區○○段00000○000地號土地上如附圖所示編號1、4、5之三支
    監視器拆除。(二)被告應給付原告150,000元，及自起訴狀
    繕本送達翌日起至清償日止，按週年利率百分之五計算之利
    息，為無理由，應予駁回。原告之訴既經駁回，其假執行之
    聲請即失所附麗，應併予駁回。
六、本件事證已臻明確，兩造其餘攻擊防禦方法，核與判決結果
    不生影響，爰不一一論列。
七、結論：原告之訴為無理由，依民事訴訟法第436條第2項、第
    385條第1項、第78條，判決如主文。
中    華    民    國   111    年     6    月     8    日
                  臺灣新北地方法院板橋簡易庭
                            法  官  呂安樂
以上為正本係照原本作成。
如不服本判決，應於送達後20日內，向本院提出上訴狀並表明上
訴理由，如於本判決宣示後送達前提起上訴者，應於判決送達後
20日內補提上訴理由書（須附繕本）。
中    華    民    國   111    年     6    月     8    日
                            書記官  魏賜琪